【裁判字號】    99,監,255
【裁判日期】    990906
【裁判案由】    許可監護人行為
【裁判全文】
臺灣臺中地方法院民事裁定  99年度監字第255號
聲  請  人  乙○○
相  對  人  甲○○
上列當事人間聲請許可監護人行為事件，本院裁定如下：
  主  文
准許聲請人變賣相對人所有坐落於臺中縣大里市○○段二七五之
一地號、面積一三點九八平方公尺、權利範圍全部，及坐落同段
二八０地號、面積六二點二四平方公尺、權利範圍全部土地。聲
請程序費用由相對人負擔。
  理  由
一、聲請意旨略以：相對人因罹患重大疾病，前經鈞院以九十五
    年度禁字第三九四號裁定宣告為禁治產人，而聲請人為相對
    人之配偶，依法為受監護人甲○○之監護人。因受監護人甲
    ○○罹患重大疾病，需長期醫療及安養費用，聲請人為確保
    相對人療養身體權益，前向鈞院聲請出售相對人所有坐落於
    臺中縣大里市○○段二七五、二九三、二九三之一地號土地
    ，及坐落同段二九三地號土地上同段一三一建號建物（門牌
    號碼：臺中縣大里市○里路二五一號）以支應相關費用，並
    經鈞院以九十九年度監字第八十八號裁定准許在案。惟因聲
    請人於該案聲請當時，漏列同上段二七五之一地號、面積一
    三點九八平方公尺、權利範圍全部，及同段二八０地號、面
    積六二點二四平方公尺、權利範圍全部二筆土地。此二筆土
    地與前開房地相鄰，且為道路用地，若未一起出售，將影響
    原房地之出售，爰聲請准聲請人處分相對人所有上開二筆土
    地等語。
二、按民法總則中華民國九十七年五月二日修正之條文施行前，
    已為禁治產宣告者，視為已為監護宣告；繫屬於法院之禁治
    產事件，其聲請禁治產宣告者，視為聲請監護宣告；聲請撤
    銷禁治產宣告者，視為聲請撤銷監護宣告；並均於修正施行
    後，適用修正後之規定，民法總則施行法第四條定有明文。
    查相對人前經本院九十五年度禁字第三九四號民事裁定宣告
    禁治產在案，業經本院調取前開裁定核閱屬實。上開民法總
    則中華民國九十七年五月二日修正之條文，業於九十八年十
    一月二十三日施行，則相對人既經為禁治產宣告者，應視為
    已受監護宣告，合先敘明。
三、次按受監護宣告之人應置監護人；法院為監護之宣告時，應
    依職權就配偶、四親等內之親屬、最近一年有同居事實之其
    他親屬、主管機關、社會福利機構或其他適當之人選定一人
    或數人為監護人，並同時指定會同開具財產清冊之人，修正
    後之民法第一千一百一十條、第一千一百一十一條第一項定
    有明文。查聲請人為相對人即受監護宣告人之監護人之事實
    ，除據聲請人提出戶籍謄本為證外，復有上開裁定查核屬實
    。
四、復按監護人對於受監護人之財產，非為受監護人之利益，不
    得使用、代為或同意處分。監護人為下列行為，非經法院許
    可，不生效力：一、代理受監護人購置或處分不動產。二、
    代理受監護人，就供其居住之建築物或其基地出租、供他人
    使用或終止租賃。監護人不得以受監護人之財產為投資。但
    購買公債、國庫券、中央銀行儲蓄券、金融債券、可轉讓定
    期存單、金融機構承兌匯票或保證商業本票，不在此限，民
    法第一千一百零一條定有明文。該條規定，依民法第一千一
    百十三條規定，準用於成年人之監護。查受監護人甲○○名
    下有坐落於臺中縣大里市○○段二七五之一地號、一三點九
    八平方公尺、權利範圍全部，及坐落同段二八０地號、面積
    六二點二四平方公尺、權利範圍全部二筆土地之事實，業據
    聲請人提出土地登記第二類謄本、財政部臺灣省中區國稅財
    產歸屬資料清單、財產清冊等證物為證。而聲請人主張上開
    二筆土地屬道路用地，並與上開房地相鄰等情，並據提出都
    市計劃土地使用分區證明書、地籍圖謄本等件為證，均堪信
    為真實。此外，受監護人甲○○甲○○無自理能力，生活均
    賴聲請人協助處理，尚有醫療、照顧養護費用亟需支付，並
    經本院九十九年度監字第八十八號事件調查明確，有該裁定
    在卷可考，故將受監護人甲○○所有之上開二筆土地一併處
    分，以支付受監護人甲○○每月之醫療、照顧養護費用，應
    屬為受監護人之利益，故有處分受監護人如主文所示不動產
    ，以所得價款支付受監護人甲○○醫療或照護費用之必要。
    綜上，本件聲請核與法無不合，應予准許。
五、依非訟事件法第二十一條第二項，民事訴訟法第七十八條裁
    定如主文。
中    華    民    國    99    年    9     月    6     日
                    家事法庭  法  官  王靜秋
以上為正本係照原本作成。
如對本裁定抗告，須於裁定送達後十日內向本院提出抗告狀（須
附繕本）。
中    華    民    國    99    年    9     月    6     日
                              書記官  李培淇

司法院資訊處製作；財團法人民間司法改革基金會備份。
